---
title: 'PRÁCTICA 2: Limpieza y validación de los datos'
author: "Autores: Anna Llorens Roig, Carlos Villar Robles"
date: "Dataset: Adults"
output:
  pdf_document:
    highlight: zenburn
    toc: yes
  html_document:
    highlight: default
    theme: cosmo
    toc: yes
    toc_depth: 3
  word_document: default
---
```{r setup, include=FALSE}
knitr::opts_chunk$set(echo = TRUE)
```

\pagebreak

## 1. Introducción

  El conjunto de datos objeto de análisis es de la base de datos 'data' del Censo de 1994 en Estados Unidos. Los detalles de este conjunto de datos se pueden encontrar en el repositorio de UCI Machine Learning: [https://archive.ics.uci.edu/ml/datasets/data](https://archive.ics.uci.edu/ml/datasets/data). 

  Durante el desarrollo de esta práctica  trataremos de construir un modelo para predecir si el ingreso de cualquier individuo en los Estados Unidos es mayor o menor que USD 50000 según la información disponible sobre ese individuo en los datos del censo. Nos interesa conocer qué tan bien se puede predecir si el ingreso anual de una persona supera los 50000$ utilizando el conjunto de variables en este conjunto de datos. La pregunta se inspecciona en dos enfoques: técnicas de aprendizaje automático, visualización de datos y modelado estadístico tradicional. \linebreak \linebreak 
  
## 2. Descripción del dataset
  
  Se trata del 'data data set' el cual consta de 15 atributos y 32561 observaciones. \linebreak 
  Entre los campos del conjunto de datos encontramos las siguientes variables dependientes:

- _**age**_: edad del individuo
- _**type_employer**_: tipo de empleador que tiene el individuo. Ya sean gubernamentales, militares, privados, etc.
- _**fnlwgt**_: El \ # de personas que los encuestados creen que representa la observación. Ignoraremos esta variable
- _**education**_: nivel más alto de educación alcanzado para esa persona
- _**education_num**_: nivel más alto de educación en forma numérica
- _**marital**_: estado civil del individuo
- _**occupation**_:  ocupación del individuo
- _**relationship**_: contiene valores de relaciones familiares como marido, padre, etc., pero solo contiene uno por observación
- _**race**_: descripciones de la raza individual. Negro, blanco, esquimal, 
- _**sex**_: sexo del individuo
- _**capital_gain**_: ganancias de capital registradas
- _**capital_loss**_: pérdidas de capital registradas
- _**hr_per_week**_: horas trabajadas por semana
- _**country**_: país de origen del individuo 

Cómo variable dependiente del dataset tenemos:

- _**income**_: variable booleana. Representa si la persona gana o no más de \ $ 50,000 por año de ingresos. \linebreak \linebreak 

### 2.1 Importación de librerías
Cargamos las librerías R que vamos a utilizar para la resolución de la práctica
```{r}
# Libreria de visualizacion de datos
library("ggplot2")

# Librerías para la generación de grids
library("grid")
library("gridExtra")

# Librería para obtención de información detallada
library("gmodels")
```





## 3. Inegración y selección de los datos de interés. 

Antes de comenzar con la limpieza de los datos, procedemos a realizar la lectura del fichero en formato CSV en el que se encuentran. El resultado devuelto por la llamada a la función read.csv() será un objeto data.frame el cual mostraremos su cabecera: 

```{r}
# Lectura de datos
data <-read.csv('../data/adults.csv', header = TRUE)
```

```{r , include=FALSE}
#Eliminamos la primera columna ya que se trata de un índice.
data$X <- NULL

# Factorizamos variable sexo
data$sex <- gsub('Female', 'F', data$sex)
data$sex <- gsub('Male', 'M', data$sex)
data$sex <- as.factor(data$sex)

```

```{r}
# Comprobamos que los datos se han importado correctamente
head(data[,1:5])
```


Un resumen de alto nivel de los datos se encuentra a continuación. Todas las variables han sido leídas en sus clases esperadas. 
  
```{r}
str(data)
```
 
En primer lugar seleccionaremos las variables que las que nos centraremos para realizar el análisis. Por lo que eliminaremos las variables  _education_, _fnlwgt_, _relationship_, _capital-gain_, _capital-gain_, _race_

```{r}
# Eliminamos variables
data$education <- NULL
data$fnlwgt <- NULL
data$relationship <- NULL
data$capital_gain <- NULL
data$capital_loss <- NULL
data$native_country <- NULL
data$race <- NULL
```


## 4. Limpieza de los datos.

Una vez tenemos el conjunto de datos con el que trabajaremos observamos el resumen del conjuto y pasaremos a la limpieza de estos. 

```{r}
summary(data)
```

### 4.1 Ceros y elementos vacios 
Tal y como se indica en la descripción del dataset se utiliza el carácter '?' para denotar un valor desconocido. Así, se procede a conocer a continuación qué campos contienen elementos vacíos:

```{r}
# Números de valores desconocidos por campo
colSums(data=="?")
```
 
Llegados a este punto debemos decidir cómo manejar estos registros que contienen valores desconocidos para algún campo. Al disponer de un conjunto de datos relativamente grande (más de 32000 observaciones) procederemos a eliminar las columnas con registros nulos. 
```{r}
data<-data[!(data$workclass=="?"),]
data<-data[!(data$occupation=="?"),]
```

```{r}
# Comprobamos valores nulos
colSums(data=="?")
```


### 4.2 Identificación y tratamiento de valores extremos
Los valores extremos o outliers son aquellos que parecen no ser congruentes sin los comparamos con el resto de los datos. Para identificarlos, podemos hacer uso de dos vías: (1) representar un diagrama de caja por cada variable y ver qué valores distan mucho del rango intercuartílico (la caja) o (2) utilizar la función boxplots.stats() de R, la cual se emplea a continuación. Así, se mostrarán sólo los valores atípicos para aquellas variables que los contienen:
```{r}
boxplot.stats(data$age)$out
```
```{r}
boxplot.stats(data$education_num)$out
```

No obstante, si revisamos los anteriores datos para varios adultos escogidos aleatoriamente, comprobamos que son valores que perfectamente pueden darse (La edad de un individuo puede ser de 90 años y los niveles de educación pueden ser 1 o 2). Es por ello que el manejo de estos valores extremos consistirá en simplemente dejarlos como actualmente están recogidos.


El juego de datos sobre el que realizaremos el estudio ya ha sido "limpiado" previamente. Hemos eliminado los valores nulos, elegido las variables sobre las que se realizará la clasificación y su estandarización. La clasificación de variables es la siguiente: 

- La variable `age` cuantitativa discreta, hace referencia a la edad.  
- La variable `workclass` cualitativa nominal, hace referencia a la clase de trabajo.
- La variable `education_num` cualitativa ordinal, hace referencia al nivel de estudios.
- La variable `marital_status` cualitativa categórica, hace referencia al estado cívil.
- La variable `occupation` cualitativa categórica, hace referencia al tipo de trabajo. 
- La variable `sex` cualitativa nominal, hace referencia al sexo. 
- La variable `income` cualitativa nominal, hace referencia a los ingresos anuales.  


## 5. Análisis de los datos.
### 5.1 Selección de los grupos de datos que se quieren analizar
Para simplificar el conjunto de valores de las variables categóricas vamos agrupar por categorias los siguientes atributos: _workclass_ , _maritalStatus_, _occupation_ 



- Para la variable __workclass__ diferenciaremos entre: goverment, public, public, self-employed, other
```{r}
# Observamos atributos originales para la variable workclass
summary(data$workclass)
```

```{r}
levels(data$workclass)[1] <- 'Unknown'
# combine into Government job
data$workclass <- gsub('^Federal-gov', 'Government', data$workclass)
data$workclass <- gsub('^Local-gov', 'Government', data$workclass)
data$workclass <- gsub('^State-gov', 'Government', data$workclass) 
data$workclass <- gsub('^Government', 'Public', data$workclass) 
# combine into Sele-Employed job
data$workclass <- gsub('^Self-emp-inc', 'Self-Employed', data$workclass)
data$workclass <- gsub('^Self-emp-not-inc', 'Self-Employed', data$workclass)

# combine into Other/Unknown
data$workclass <- gsub('^Never-worked', 'Other', data$workclass)
data$workclass <- gsub('^Without-pay', 'Other', data$workclass)
data$workclass <- gsub('^Other', 'Other', data$workclass)
data$workclass <- gsub('^Unknown', 'Other', data$workclass)
data$workclass <- as.factor(data$workclass)
```

```{r}
# Observamos nuevos atributos para la variable workclass
summary(data$workclass)
```

- Para la variable __maritalStatus__ diferenciaremos entre: married, single
```{r}
# Observamos atributos originales para la variable maritalStatus
summary(data$maritalStatus)
```

```{r}
data$maritalStatus <- gsub('Married-AF-spouse', 'Married', data$maritalStatus)
data$maritalStatus <- gsub('Married-civ-spouse', 'Married', data$maritalStatus)
data$maritalStatus <- gsub('Married-spouse-absent', 'Married', data$maritalStatus)
data$maritalStatus <- gsub('Never-married', 'Single', data$maritalStatus)
data$maritalStatus <- gsub('Widowed', 'Single', data$maritalStatus)
data$maritalStatus <- gsub('Divorced', 'Single', data$maritalStatus)
data$maritalStatus <- gsub('Separated', 'Single', data$maritalStatus)
data$maritalStatus <- as.factor(data$maritalStatus)
```

```{r}
# Observamos nuevos atributos para la variable maritalStatus
summary(data$maritalStatus)
```

- Para la variable __occupation__ diferenciaremos entre: Adm-clerical, Blue-Collar, Other/Unknown, Professional, Sales, Service, White-Collar
```{r}
# Observamos atributos originales para la variable occupation
summary(data$occupation)
```

```{r}
levels(data$occupation)[1] <- 'Unknown'
data$occupation <- gsub('Craft-repair', 'Blue-Collar', data$occupation)
data$occupation <- gsub('Exec-managerial', 'White-Collar', data$occupation)
data$occupation <- gsub('Farming-fishing', 'Blue-Collar', data$occupation)
data$occupation <- gsub('Handlers-cleaners', 'Blue-Collar', data$occupation)
data$occupation <- gsub('Machine-op-inspct', 'Blue-Collar', data$occupation)
data$occupation <- gsub('Other-service', 'Service', data$occupation)
data$occupation <- gsub('Priv-house-serv', 'Service', data$occupation)
data$occupation <- gsub('Prof-specialty', 'Professional', data$occupation)
data$occupation <- gsub('Protective-serv', 'Service', data$occupation)
data$occupation <- gsub('Tech-support', 'Service', data$occupation)
data$occupation <- gsub('Transport-moving', 'Blue-Collar', data$occupation)
data$occupation <- gsub('Unknown', 'Other/Unknown', data$occupation)
data$occupation <- gsub('Armed-Forces', 'Other/Unknown', data$occupation)
data$occupation <- as.factor(data$occupation)
```

```{r}
# Observamos nuevos atributos para la variable occupation
summary(data$occupation)
```

```{r}
# Observamos el conjunto de datos una vez han sido procesados
head(data)
```

#### 5.1.1 Exportación de los datos
Llegados a este punto, vamos a exportar el conjunto de datos con el vamos a realizar el análisis en un nuevo fichero al que denominaremos  'adults_clean.csv'.
```{r}
# Exportación de los datos limpios en .csv
write.csv(data, "../data/adults_clean.csv")
```



### 5.2 Representación de las variables

Estudiamos la relación de la variable `income` con el resto de variables del juego de datos. Para ello, visualizaremos mediante un diagramas de barras cada variable con respecto a la variable `income` y analizaremos los resultados. 

- Relación con la variable `age`
```{r}
# Relación con la variable age
ggplot(data,aes(age,fill=income))+geom_histogram(binwidth=1, color='black') +labs(x="",
y="Adults")+ guides(fill=guide_legend(title=""))+ggtitle("Income by age")

```

Se observa que para la mayoria de las observaciones ganan menos de 50K al año. Entre la población que superan los 50K al año se encuentran principalmente en la mitad de su carrera.  

- Relación con la variable `workclass`

```{r}
summary(data$workclass)

ggplot(data,aes(workclass,fill=income))+geom_bar()+labs(x="",
y="Adults")+ggtitle("Income by work class")
# Tabla de contingencia. 
tabla_WCI <- table(data$workclass,data$income)
prop.table(tabla_WCI)

```

- Relación con la variable `education_num`

```{r}
ggplot(data,aes(education_num,fill=income))+geom_bar()+labs(x="",
y="Adults")+ggtitle("Income by years of education")

```
Vemos cómo la proporción en el grupo de ganar más de 50K al año aumenta a medida que aumentan los años de educación.  


- Relación con la variable `marital_status` 

```{r}
summary(data$maritalStatus)
ggplot(data,aes(maritalStatus,fill=income))+geom_bar() +labs(x="", 
y ="Adults")+ guides(fill=guide_legend(title=""))+ggtitle("Income by marital status")
```


- Relación con la variable `cccupation` 

```{r}
ggplot(data,aes(occupation,fill=income))+geom_bar() +labs(x="",
y ="Adults")+ guides(fill=guide_legend(title=""))+ggtitle("Income by cccupation")
```


- Relación con la variable `sex`

```{r}
ggplot(data,aes(sex,fill=income))+geom_bar() +labs(x="")+ guides(
  fill=guide_legend(title=""))+ggtitle("Income by sex")
# Tabla de contingencia. 
tabla_SI <- table(data$sex,data$income)
prop.table(tabla_SI)
```


Visualización con respecto a todas la variables del estudio: 
```{r}

grid.newpage()
# Relación con la variable age
plotbyAge <-ggplot(data,aes(age,fill=income))+geom_bar() +labs(x="",
y="Adults")+ guides(fill=guide_legend(title=""))+ggtitle("Income by age")
# Relación con la variable workclass
plotbyWorkclass <-ggplot(data,aes(workclass,fill=income))+geom_bar() +labs(
  x="",y="Adults")+ guides(fill=guide_legend(
  title=""))+ggtitle("Income by work class")
# Relación con la variable sex
plotbySex<-ggplot(data,aes(sex,fill=income))+geom_bar() +labs(
  x="")+ guides(fill=guide_legend(title=""))+ggtitle("Income by sex")
# Relación con la variable education_num
plotbyEducation_num<-ggplot(data,aes(education_num,fill=income))+geom_bar() +labs(
  x="education_num")+ guides(fill=guide_legend(title=""))+ggtitle(
    "Income by education_num")
# Relación con la variable marital_status
plotbyMarital_status <-ggplot(data,aes(maritalStatus,fill=income))+geom_bar() +labs(
x="")+ guides(fill=guide_legend(title=""))+ggtitle("income by Marital status")
# Relación con la variable occupation
plotbyOccupation<-ggplot(data,aes(occupation,fill=income))+geom_bar() +labs(x="", 
y ="Adults")+ guides(fill=guide_legend(title=""))+ggtitle("Income by cccupation")

grid.arrange(plotbyAge,plotbyWorkclass,plotbySex,plotbyEducation_num, 
plotbyMarital_status, plotbyOccupation, ncol=2)

```



### 5.3 Comprobación de la normalidad y homogeneidad de la varianza

Realizamos primero el F-Test, tomaremos como base las 2 poblaciones resultantes de cada una de las clasificaciones del Dataset: aquellos con más de 50K de ingresos y los que tienen ingresos por debajo de dicho valor. La idea es comprobar la normalidad de ambas poblaciones.

```{r}
# En primer lugar analizamos la varianza en funcion del gradio de estudios
ggplot(data = data, aes(x = data$income, y = data$education_num, colour = data$income)) +
  geom_boxplot() +
  geom_point() +
  theme_bw() +
  theme(legend.position = "none")


var.test(x = data[data$income == ">50K", "education_num"],
         y = data[data$income == "<=50K", "education_num"] )
```
Vemos que el p-valor es inferior al 0.05 por tanto rechazamos la hipótesis nula aceptando la alternativa, lo que significa que ambas muestras presentan varianzas distintas.

```{r}
# Ahora realizamos lo mismo en funcion de la edad
ggplot(data = data, aes(x = data$income, y = data$age, colour = data$income)) +
  geom_boxplot() +
  geom_point() +
  theme_bw() +
  theme(legend.position = "none")

var.test(x = data[data$income == ">50K", "age"],
         y = data[data$income == "<=50K", "age"] )
```

En este caso, el p-valor es muy inferior al 0.05 por tanto no también tenemos que rechazar la hipótesis nula. Realizamos por último, el mismo análisis de la varianza en función de las horas de trabajo: 

```{r}
# Ahora realizamos lo mismo en funcion de horas trabajadas a la semana
ggplot(data = data, aes(x = data$income, y = data$hour_per_week, colour = data$income)) +
  geom_boxplot() +
  geom_point() +
  theme_bw() +
  theme(legend.position = "none")

var.test(x = data[data$income == ">50K", "hour_per_week"],
         y = data[data$income == "<=50K", "hour_per_week"] )
```

En el último caso vemos como también hemos de rechazar la hipótesis nula dado que el p-valor es muy inferior al 0.05, estamos por tanto ante dos poblaciones con varianzas distintas. 

### 5.4 Aplicación de pruebas estadísticas para comparar los grupos de datos

Con el fin de conocer qué variables están directamente relacionadas unas con otras, vamos a calcular los coeficientes de correlación entre cada par de variables numéricas:

```{r }
varNumericas <- subset(data, select = c(1, 3, 7))
cor(varNumericas)
```

Vemos que existe entre ellas una correlacion positiva aunque muy cercana a 0, lo que nos da a entender pueden llegar a ser bastante independientes.

Vamos a mirar ahora si existe relacion entre el nivel de ingresos y el sector laboral o el sexo. Para el estudio de dependencia entre estas variables, vamos a realizar el Test de Chi-Cuadrado:

```{r }
t1 <- table(data$income, data$workclass)
chisq.test(t1)
t2 <- table(data$income, data$sex)
chisq.test(t2)
```

Vemos que para ambas el valor es significativamente menor del 0.05 por tanto, podemos decir que están relacionadas.

Vamos a ver por último, si existe relación entre las horas de trabajo y el nivel de ingresos y entre las horas de trabajo
y el tipo de trabajo (workclass) mediante modelos de regresión lineal simple:

```{r }
regresionSimpleIngresosVShorasTrabajo <- lm(hour_per_week ~ income, data = data)
summary(regresionSimpleIngresosVShorasTrabajo)

regresionSimpleTipoTrabajoVShorasTrabajo <- lm(hour_per_week ~ workclass, data = data)
summary(regresionSimpleTipoTrabajoVShorasTrabajo)
```

Vemos que tanto el nivel de ingresos >50K como la clase de trabajo "workclassSelf-Employed" influyen en el número de horas de trabajo.

## 6. Representación de los resultados a partir de tablas y gráficas

En primer lugar, mostramos un gráfico que muestra la influencia que tiene el sexo y el sector laboral en el nivel de ingresos, algo que sospechábamos previamente pero que el estudio nos ha revelado (sobretodo con el sexo de la persona);

```{r }
plot(t1, col = c("red", "blue"), main = "Ingresos en función de sector laboral")

plot(t2, col = c("red", "blue"), main = "Ingresos en función del sexo")
```

También nos ha arrojado otra conclusión y es que la gran mayoría de la población tiene un nivel de ingresos inferior a los 50K y que aquellas personas con un nivel de ingresos superior, ganan cantidades altas durante más años en comparación y empiezan a dejar de ganar dinero más lentamente y de una manera menos pronunciada.

```{r }
ggplot(data,aes(age,fill=income))+geom_histogram(binwidth=1, color='black') +labs(x="",
y="Adults")+ guides(fill=guide_legend(title=""))+ggtitle("Income by age")
```

## 7. Resolución del problema. 

Creemos que, existen diversos factores en este Dataset bastante significativos que nos pueden ayudar a determinar si una persona tiene un nivel de ingresos u otro, que era lo que nos planteábamos desde un inicio. Obviamente, se trata de únicamente la fase de preparación validación y análisis básico, pero es un Dataset válido para llevar a cabo un proyecto de minería de datos que sirva para predecir el nivel de ingresos en función de un conjunto de atributos, permitiendonos así por ejemplo realizar clasificaciones o agrupaciones por niveles de ingresos de personas a partir de unos determinados datos e entrada. 

## 8. Contribuciones

| Contribuciones              | Firma         |
| --------------------------- | -------------:|
| Investigación previa        | AL, CV        |
| Introducción                | AL, CV        | 
| Descripción                 | AL, CV        |
| Integración                 | AL, CV        |
| Limpieza de datos           | AL, CV        |
| Análisis de datos           | AL, CV        |
| Representación de los res.  | AL, CV        |
| Resolución problema         | AL, CV        |


